【裁判字號】    92,台聲,190
【裁判日期】    920327
【裁判案由】    確認債權不存在聲請訴訟救助
【裁判全文】
最高法院民事裁定                                九十二年度台聲字第一九○號
    聲  請  人  昭陽建設股份有限公司
    法定代理人  郭素珍
右聲請人因與相對人甲○間請求確認債權不存在事件，聲請訴訟救助，對於中華民國
九十一年十月三日本院裁定（九十一年度台聲字第五五三號），聲請再審，本院裁定
如左：
    主  文
聲請駁回。
聲請訴訟費用由聲請人負擔。
    理  由
本件聲請人對於本院九十一年度台聲字第五五三號確定裁定（下稱原確定裁定），以
有民事訴訟法第四百九十六條第一項第一款之情形，聲請再審，係以：台灣高等法院
花蓮分院九十年度再字第二四號再審之訴雖然訴訟終結，然參照司法院民國二十五年
二月七日院字第一四一二號及二十八年四月十九日院字第一八七四號：「縱令駁回其
訴或上訴之裁定因當事人未為抗告而確定，而關於求助之抗告，經抗告法院認為應行
准許，依民事訴訟法第五百零三條、第四百九十二條第一項第九款，仍得聲請再審，
不能謂當事人對於駁回訴訟救助之聲請，提起抗告，為無實益」之解釋意旨，該再審
之訴有合乎民事訴訟第四百九十六條第一項第十一款之情事發生，仍得聲請再審以為
救濟。故訴訟縱已終結，聲請人聲請訴訟救助，仍非無聲請及審酌必要。原確定裁定
駁回聲請人訴訟救助之聲請，適用法規顯有錯云云，為其論據。惟查聲請人因與相對
人甲○間請求確認債權不存在事件，向台灣高等法院花蓮分院（下稱原法院）提起再
審之訴（原法院九十年度再字第二四號），原法院以聲請人不依限補正裁判費，而以
其提起之再審之訴為不合法，裁定予以駁回。聲請人提起抗告。本院於九十一年六月
二十日裁定駁回其抗告，而告確定，有本院九十一年度台抗字第三三六號裁定可稽。
聲請人於該再審之訴事件抗告中，向本院聲請訴訟救助。原確定裁定以：按當事人無
資力支出訴訟費用者，固得向受訴法院聲請訴訟救助，惟訴訟如已終結者，即無聲請
之必要。查聲請人向原法院所提九十年度再字第二四號再審之訴，於原法院以其訴為
不合法裁定駁回後，聲請人不服，提起抗告，業經本院於九十一年六月二十日裁定駁
回其抗告而告確定。訴訟既經終結，聲請人仍對之聲請訴訟救助，自不應准許云云，
駁回其訴訟救助之聲請，經核於法洵無違誤，並無適用法規顯有錯誤情事。聲請人主
張原確定裁定適用法規顯有錯誤，對之聲請再審，難謂為有理由。
據上論結，本件聲請為無理由。並依民事訴訟法第九十五條、第七十八條，裁定如主
文。
中      華      民      國    九十二    年      三      月    二十七    日
                              最高法院民事第五庭
                                  審判長法官  朱  錦  娟
                                        法官  顏  南  全
                                        法官  許  澍  林
                                        法官  葉  勝  利
                                        法官  劉  福  來
      右正本證明與原本無異
                                              書  記  官
中      華      民      國    九十二    年      四      月      八      日


司法院資訊處製作；財團法人民間司法改革基金會備份。
